臺灣高等法院臺中分院刑事附帶民事訴訟判決
原　　　告　王美蓁
原　　　告　丁欽桐
原　　　告　李祥財
原　　　告　許長庚
原　　　告　蘇羅雪梅
原　　　告　黃章文
原　　　告　鄭益妹
原　　　告　趙鑑雯
原　　　告　洪書婷
原　　　告　陳思齊
原　　　告　廖月桂
原　　　告　黃文章
原　　　告　王文生
原　　　告　徐慶文
原　　　告　蘇陳麗香
原　　　告　蘇秋燕
原　　　告　方淑娟
原　　　告　方志賢
原　　　告　洪金釵
原　　　告　林泠嫻
原　　　告　賴麗品
原　　　告　蘇淑櫻
原　　　告　陳國政
原　　　告　林悄芳
原　　　告　廖信樺
原　　　告　陳建宏
原　　　告　郭曉萍
原　　　告　李昶毅
原　　　告　張維新
原　　　告　楊琬萱
原　　　告　張淑美
原　　　告　張　瑛
原　　　告　朱家佑
原　　　告　黃保儒
原　　　告　黃怡瑛
原　　　告　王立玲
原　　　告　林見男
原　　　告　唐代如
原　　　告　陳怡君
原　　　告　陳素玉
原　　　告　徐中賢
原　　　告　王建堯
上42人共同
訴訟代理人　劉楷律師
被　　　告　蕭麗珠
被　　　告　陳保成
被　　　告　黃興洲
被　　　告　蕭恩喬
被　　　告　探極休閒育樂股份有限公司
兼法定代理人洪懷祖
被　　　告　亞璽國際事業股份有限公司
法定代理人　陳龍智
上列被告因違反銀行法案件（本院99年度金上訴字第2342號），
原告提起附帶民事訴訟，請求損害賠償，本院判決如下：
    主  文
原告之訴及假執行之聲請均駁回。
    事  實
一、原告求為判決，被告等應連帶給付原告王美蓁新臺幣（下同
    ）142萬4,450元、丁欽桐282萬4,600元、李祥財91萬1,600
    元、許長庚110萬1,400元、蘇羅雪梅361萬9,000元、黃章文
    86萬9,000元、鄭益妹1,500萬、趙鑑雯159萬600元、洪書婷
    23萬9,800元、陳思齊15萬5,400元、廖月桂29萬9,200元、
    黃文章296萬2,300元、王文生93萬9,751元、徐慶元211萬1,
    200元、蘇陳麗香20萬元、蘇秋燕100萬元、方淑娟40萬元、
    方志賢20萬元、洪金釵60萬、林泠嫻165萬元、賴麗品175萬
    5,700元、蘇淑櫻208萬3,025元、陳國政165萬1,200元、林
    悄芳177萬6,625元、廖信樺43萬300元、陳建宏95萬元、郭
    曉萍80萬800元、李昶毅49萬3,400元、張維新107萬4,800元
    、楊婉萱264萬2,000元、張淑每90萬3,200元、張瑛669萬3,
    300元、朱家佑44萬9,500元、黃保儒30萬100元、黃怡瑛53
    萬1,200元、王立玲41萬2,000元、林見男211萬4,043元、唐
    代如169萬3,600元、陳怡君503萬2,600元、陳素玉43萬3,60
    0元、徐中賢48萬3,000元、王建堯63萬1,000元，及自起訴
    狀繕本送達翌日起至清償日止，按年息百分之五計算之利息
    ，並願供擔保求為宣告假執行。其事實上陳述略稱，被告蕭
    麗珠等人係被告探極休閒育樂股份有限公司、被告亞璽國際
    事業股份有限公司之職員，被告等明知非銀行不得經營收受
    存款之業務，竟仍以違反銀行法規定，而向原告等42人吸金
    ，使原告等42人分別與探極休閒育樂股份有限公司、夠夠拼
    國際事業股份有限公司簽訂合約書，並將彼等上開款項匯入
    探極休閒育樂股份有限公司、亞璽國際事業股份有限公司之
    帳戶內作為投資款項，嗣被告等人因違反銀行法案件遭法院
    判決有罪後，原告等人始知悉被告等之上揭犯行，且投入之
    資金亦因無法取回而受有損害，爰依侵權行為之規定，求為
    判決如訴之聲明；並援用刑事訴訟之證據。
二、被告未提出書狀，亦未作何陳述。
    理  由
一、按附帶民事訴訟，係因犯罪而受損害之人請求回復其損害之
    程序，其請求之範圍，應依民法之規定，故附帶民事訴訟必
    限於起訴之犯罪事實侵害個人私權，致生損害者，始得提起
    之（最高法院26年鄂附字第22號判例參照）。故如個人之私
    權未受侵害，即不得利用刑事訴訟程序提起附帶民事訴訟，
    否則，其訴即為不合法。又「相對人違反銀行法之行為，縱
    有其事，係破壞國家有關經營銀行業務應經特許之制度，而
    非直接侵害個人法益之犯罪，抗告人亦非因相對人犯銀行法
    之罪而受損害之人，依前開判例要旨，其提起刑事附帶民事
    訴訟，請求相對人賠償，自非合法。」（最高法院80年台抗
    字第240號裁定、82年台抗字第149號、第281號裁定參照）
    。
二、查本件被告蕭麗珠等人係因違反銀行法125條之罪經檢察官
    提起公訴，亦經臺灣臺中地方法法院認定蕭麗珠等人係犯銀
    行法125條之罪，而判處罪刑在案，並不及於其他罪名，此
    有起訴書及判決書在卷可參；依上說明，即不得利用刑事訴
    訟程序提起附帶民事訴訟；則本件起訴自屬不合法，而應予
    駁回，其等假執行之聲請無所附麗，應併予駁回。原告等如
    仍欲對被告主張其權利，應另循民事訴訟程序為之，附此敘
    明。
三、據上論斷，應依刑事訴訟法第502條第1項前段，判決如主文
    。
中    華    民    國  100     年    2    月     14    日
            刑事第七庭   審判長法  官 林 榮 龍
                               法  官 李 秋 娟
                               法  官 黃 仁 松
以上正本證明與原本無異。
如不服本判決，須對於刑事訴訟之判決有上訴時，始得於本判決
送達後十日內向本院提出上訴狀，其未述理由者，應於提出上
訴狀後十日內向本院補提出理由書，並按他造當事人之人數提出
繕本。
                               書記官 鄧 智 惠
中    華    民    國  100    年     2    月     15    日